臺灣士林地方法院刑事判決　　　　　　　 95年度易字第896號
公　訴　人　臺灣士林地方法院檢察署檢察官
被　　　告　丁○○
選任辯護人　張家聲律師
被　　　告　庚○○
　　　　　　丙○○
　　　　　　己○○
　　　　　　辛○○
　　　　　　壬○○
　　　　　　 　　　　2樓
　　　　　　戊○○
上列被告因傷害案件，經檢察官提起公訴（95年度偵字第1675號）
，本院判決如下：
    主  文
庚○○共同傷害人之身體，處拘役拾日，如易科罰金，以銀元
佰元折算壹日。
丁○○、辛○○、丙○○、己○○共同傷害人之身體，各處罰金
新台幣伍仟元，如易服勞役，均以新臺幣壹仟元折算壹日。
壬○○、戊○○共同傷害人之身體，各處罰金新台幣貳仟元，如
易服勞役，均以新臺幣壹仟元折算壹日。
    事  實
一、緣甲○○（起訴後已於民國95年6 月6 日死亡，前經本院為
    不受理判決確定）與丁○○係男女朋友關係，辛○○與壬○○、丙○○與戊○○為夫妻關係，甲○○、丁○○、庚○○
    、丙○○、戊○○、己○○等均為臺北市○○區○○街2 段
    355 號「幸運草美食中心」內攤販。辛○○與壬○○於民國
    94年10月6 日上午8 時50分許，前往「幸運草美食中心」內
    逛街，於徒步間不慎與甲○○身體碰撞，甲○○、辛○○遂
    起言語衝突，並各基於傷害之故意互相肢體推撞，壬○○為
    阻止甲○○，遂與辛○○基於傷害之犯意聯絡，徒手抓住甲○○左手臂，於推拉中並扯破甲○○左胸前上衣（毀損部分
    未據告訴），丙○○、己○○見辛○○遭甲○○毆打，遂與
    辛○○、壬○○基於傷害之犯意聯絡，上前攔阻並徒手與甲○○扭打成一團，丁○○見狀隨即手持杓子，並與甲○○基
    於傷害之犯意聯絡，持杓子 (未扣案)毆 打丙○○、辛○○
    頭部及背部等處，辛○○與甲○○紛紛跌倒在地，戊○○見
    甲○○倒地，亦與辛○○、壬○○、丙○○、己○○基於傷
    害之犯意聯絡，趁機以腳踹踢甲○○腳數次，庚○○得知甲○○遭辛○○、丙○○、己○○等人毆打，立即手持鐵棍（
    未扣案）趕來幫忙，並基於傷害之故意，持鐵棍朝辛○○背
    部左側揮擊，致甲○○受有臉部擦傷（1 ×0.2 公分）、前
    胸擦傷4 處（3.5 ×1 公分、2.5 ×1 公分、3 ×0.1 公分
    、3 ×0. 2公分）、瘀傷1 處（1 ×0.5 公分）、右手肘擦
    傷（3 ×1 公分）、左手肘擦傷（3.5 ×1 公分）、左前臂
    瘀傷（4 ×0.3 公分）、左膝擦傷（1.5 ×1 公分）等身體
    傷害；己○○受有右前額浮腫（2 ×2 公分）、下巴處紅瘢
    （2.5 ×0.3 公分）之身體傷害；丙○○受有左頸紅瘢（5
    ×2 公分）、右上臂紅瘢（7.5 ×5 公分）、背部紅瘢3 處
    （7 ×0.2 公分、17×0.3 公分、5 ×0. 2公分）；辛○○
    受有右手部擦傷（0.2 ×0.2 公分）、左手肘擦傷（3 ×3
    公分）、左膝擦傷（3 ×3 公分）、背部挫傷等身體傷害，
    嗣經員警據報後至現場處理，始悉上情。
二、案經甲○○、丙○○、己○○、辛○○訴由及臺北市政府警
    察局北投分局報告臺灣士林地方法院檢察署檢察官偵查起訴
    。
    理  由
一、證據能力部分
    按被告以外之人於審判外之言詞或書面陳述，除法律有規定
    者外，不得作為證據；又被告以外之人於審判外之陳述，雖
    不符合同法第159 條之1 至第159 條之4 之規定，但經當事
    人於審判程序同意作為證據，法院審酌該言詞陳述或書面陳
    述作成時之情況，認為適當者，亦得為證據。當事人、代理
    人或辯護人於法院調查證據時，知有第159 條第1 項不得為
    證據之情形，而未於言詞辯論終結前聲明異議者，視為有前
    項之同意，刑事訴訟法第159 條第1 項及第159 條之5 ，定
    有明文。本判決下列所引用各該被告以外之人於審判外之陳
    述（包含書面陳述），除後述從事業務之人於業務上所製作
    之記錄文書、證明文書，查無顯有不可信之情況，依刑事訴
    訟法第159 條之4 第2款 規定，皆有證據能力外，其餘亦屬
    傳聞證據之部分，因當事人於本院準備程序及審判期日中均
    表示無意見而不予爭執，且迄至言詞辯論終結前亦未再聲明
    異議，本院審酌上開證據資料製作時之情況，尚無違法不當
    及證明力明顯過低之瑕疵，亦認為以之作為證據應屬適當，
    故揆諸前開規定，爰逕依刑事訴訟法第159 條之5 規定，認
    前揭證據資料均有證據能力。
二、認定犯罪事實所憑之證據及理由
(一)被告之供述及辯解:
    訊據被告丁○○、庚○○、丙○○、己○○、辛○○、壬○○、戊○○均矢口否認有何傷害之犯行，被告丁○○辯稱：
    我沒有拿杓子動手打丙○○、辛○○等語。被告庚○○辯稱
    ：我太太乙○○電話通知我，我才趕到現場，看見甲○○與
    辛○○夫婦與己○○扭打，我出言制止把他們分開，並未持
    鐵棍打辛○○等語。被告丙○○辯稱：當天看見甲○○打辛○○，我是去拉開他們，沒有打甲○○等語。被告己○○辯
    稱：看見甲○○打辛○○，我和丙○○去勸架，我是被甲○○打等語。被告辛○○辯稱：當天是要去小吃攤吃東西，是
    甲○○用腳踢我，用手打我，我沒有打甲○○等語。被告壬○○辯稱：我是去拉開，沒有打甲○○等語。被告戊○○辯
    稱：當時我人在攤位，並沒有打甲○○等語。
(二)被告丁○○傷害告訴人辛○○、丙○○部分:
  1.經查被告丁○○於上開時地持杓子毆打告訴人即被告辛○○
    、丙○○，致辛○○、丙○○身體受傷之事實，業據證人即
    告訴人辛○○、丙○○於警詢、偵查及本院審理時證述綦詳
    （見偵查卷第13頁、第74、75頁、本院96年4月20日審判筆
    錄第10、12、18、19頁），並經證人己○○於警詢及本院審
    理時證述屬實（見偵查卷第25頁、本院同日審判筆錄第22、
    23頁），且有告訴人辛○○、丙○○所提出之由台北市立聯
    合醫院於94年10月6日所出具之驗傷診斷書各1份及辛○○身
    體受傷照片4張在卷可佐（見偵卷第33、34、40至41頁），
    此部分之事實，堪予認定。
  2.被告丁○○雖以前詞置辯。惟查，證人即告訴人辛○○、丙○○分別證述：丁○○拿東西打我身上，丁○○拿煮麵的東
    西打我，我就倒下去等語（見偵查卷第74頁、本院96 年4月
    20日審判筆錄第10頁）；丁○○拿杓子往辛○○身上打，我
    們過去拉辛○○，又被甲○○及他太太打我的頭，丁○○有
    打我，用煮麵的的夾子或杓子打我手、身體上半身等語（見
    偵查卷第75頁、本院同上審判筆錄第18、19 頁） 明確。且
    依告訴人辛○○、丙○○前揭所述，被告丁○○當時確係手
    持煮麵工具杓子敲打辛○○及丙○○2 人，核與證人己○○
    所證述：我與丙○○過去要把他們拉開，拉開的時候甲○○
    的太太就是丁○○拿煮麵的杓子打辛○○還有丙○○的頭還
    有背，那裡有一個斜坡，他們就倒在那邊等語（見本院同日
    審判筆錄第22、23頁），以及證人壬○○、戊○○於本院審
    理時證述：當時在場確實目擊被告丁○○手持舀東西的工具
    等語（見本院同日審判筆錄第15、26頁）情節完全相符，參
    之被告丁○○亦坦承: 其為制止丙○○，有過去拉開辛○○
    、丙○○，與其二人有肢體接觸等語（見本院同日審判筆錄
    第6 、7 頁），足信證人即告訴人辛○○、丙○○之指訴，
    確為真實。被告丁○○空言否認有持工具毆打告訴人辛○○
    、丙○○之辯解，並無可採。
(三)被告庚○○傷害告訴人辛○○部分：
  1.查被告庚○○於上開時地持鐵棍毆打告訴人辛○○背部，致
    辛○○左側背部受傷之事實，業據證人即告訴人辛○○於警
    詢、偵查及本院審理時證述綦詳（見偵查卷第13頁、第74頁
    、本院96年4 月20日審判筆錄第10、13頁），並經證人壬○○、己○○、丙○○、戊○○分別於偵查及本院審理時證述
    明確（見偵查卷第75、76頁、本院同日審判筆錄第14、17、
    18、21、22、25頁），且有告訴人辛○○所提出左側背部受
    傷之照片1 張在卷足憑（見偵卷第40頁），此部分之事實，
    亦足堪認定。
  2.被告庚○○雖以前揭情詞置辯，惟查：證人即告訴人辛○○
    於警詢、偵查及本院審理時一致證稱：庚○○拿鐵棍打我左
    後肩成傷等語（見偵卷第13頁）；庚○○拿棍子打我左後肩
    等語（見偵卷第74頁）；我被甲○○打到地下，有幾個人拉
    我起來，庚○○從壹佰公尺遠跑過來，拿鐵棍過來，打我的
    背後，台北市立聯合醫院診斷證明書沒有記載左肩擦傷的傷
    勢，是因為驗傷當時我不知道我的左肩傷勢，洗澡的時候我
    才知道痛等語（本院同上審判筆錄第10、13、33頁），核亦
    與證人丙○○、己○○及戊○○所證述: 庚○○拿鐵棍打辛○○背後之情形相吻合（見偵查卷第75、76頁、本院同日審
    判筆錄第17、18、21、22、25、38頁），參以被告即告訴人
    辛○○所述被告庚○○持鐵棍毆打之方式與背部受傷之位置
    ，又與卷附受傷照片（偵卷第40頁）客觀上相符合，足認證
    人及告訴人上開證述之內容，核與事實相符，而可採信。況
    被告庚○○於本院審理時亦不否認於案發現場確曾持有鐵棍
    ，僅辯稱該鐵棍是從證人己○○手上搶下，然此為證人己○○所否認（本院同日審判筆錄第31頁），復無其他證據可佐
    ，自難以憑採。足徵被告庚○○辯稱沒有持鐵棍毆打辛○○
    云云，為事後卸責之詞，不足採信。
(四)被告丙○○、己○○、辛○○、壬○○、戊○○共同傷害告
    訴人甲○○部分：
  1.被告丙○○、己○○、辛○○、壬○○、戊○○於前開時地
    以拳打腳踢方式共同傷害甲○○，因而使甲○○身體多處受
    傷之事實，業據證人即告訴人甲○○於警詢、偵查中證述屬
    實（見偵查卷第9 至10頁、第28頁、第74、77頁），並經證
    人丁○○、庚○○分別於警詢、偵查及本院審理時證述明確
    （見偵查卷第34至35頁、第75頁、本院同日審判筆錄第6 、
    29頁），且有告訴人甲○○所提出由台北市立聯合醫院於94
    年10月6 日所出具之驗傷診斷書1 份及甲○○上衣破損、身
    體受傷之照片4 張在卷可參（見偵卷第36頁、第78至79頁）
    ，此部分之事實，已堪予認定。
  2.被告丙○○、己○○、辛○○、壬○○、戊○○雖以前揭情
    詞置辯，然查：
  (1)被告戊○○於上開時地見告訴人甲○○跌倒在地，而以腳踹
    甲○○的腳數次乙節，迭據證人即告訴人甲○○於警詢及偵
    查中指訴不移，並證稱：我被打倒在地上時，丙○○之太太
    戊○○，踢我好幾腳等語（見偵查卷第9 頁反面、第28、77
    頁），且證人丁○○於本院審理時亦證述案發時看到甲○○
    及其母親、辛○○倒在地上，並聽到甲○○說阿珠你不要踢
    我等語（見本院同日審判筆錄第6 頁）。再證人辛○○及庚○○於本院審理時分別證述稱：「戊○○本來在賣東西，後
    來看見我們，就過來拉開大家」、「至案發現場時看見戊○○在人群中圍觀，並非在攤位上」等語（見本院同日審判筆
    錄第10、30頁），顯見被告戊○○辯稱案發時伊人在攤位上
    與客人交易，並未過去踢傷告訴人甲○○云云，顯非實情。
  (2)被告丙○○、己○○、辛○○、壬○○均不否認有與告訴人
    甲○○肢體接觸，但被告辛○○辯稱是被甲○○毆打，其餘
    被告則辯稱是去拉開甲○○云云。然被告丙○○有出拳毆打
    告訴人甲○○頭部及辛○○、己○○、壬○○有與告訴人甲○○互相扭打掐脖子等情，業經目擊證人丁○○、庚○○於
    偵查及本院審理時證述屬實（見偵卷第75、76頁、本院同日
    審判筆錄第6 、29頁），且被告4 人與告訴人甲○○拉扯之
    時間並非短暫，甚於告訴人跌倒在地後，仍持續相互拉扯，
    直至被告庚○○出面阻止始散去，可見被告4 人拉扯之動作
    並非單純出於防衛或阻欄。另觀諸告訴人甲○○提出之照片
    及診斷證明書內容，告訴人當日所受傷害有有臉部擦傷（1
    ×0.2 公分）、前胸擦傷4 處（3.5 ×1 公分、2.5 ×1 公
    分、3 ×0.1 公分、3 ×0. 2公分）、瘀傷1 處（1 ×0.5
    公分）、右手肘擦傷（3 ×1 公分）、左手肘擦傷（3.5 ×
    1 公分）、左前臂瘀傷（4 ×0.3 公分）、左膝擦傷（1.5
    ×1 公分）等多處傷害，所穿之左胸前上衣遭強力扯破，並
    留有前胸擦傷多處等情以觀，被告4 人拉扯之動作，應具有
    傷害故意至明。
(五)綜上所述各情，被告7人所辯各節諉無足採，本件事證明確
    ，被告其等犯行均堪以認定，自應依法論科。
三、論罪科刑之理由:
(一)核被告七人所為，均係犯刑法第277條第1項之傷害罪。
(二)惟被告行為後，刑法於94年1 月7 日修正通過，於94年2 月
    2 日公布，並於95年7 月1 日施行。按行為後法律有變更者
    ，適用行為時之法律，但行為後之法律有利於行為人者，適
    用最有利於行為人之法律，現行刑法第2 條第1 項訂有明文
    。刑法第277 條第1 項規定：「傷害人之身體或健康者，處
    3 年以下有期徒刑、拘役或1 千元以下罰金。」而刑法第33
    條第5 款原規定：「罰金：1 元以上。」，於被告行為後修
    正為：「罰金：新臺幣1 千元以上，以百元計算之。」，經
    比較新、舊法，以舊法對被告較為有利，依刑法第2 條第1
    項前段之規定，就刑法第277 條第1 項罰金刑部分，應依修
    正前刑法第33條第5 款之規定論處。而被告行為後，95年6
    月14日公布增訂之刑法施行法第1 之1 條第1 項、第2 項前
    段規定：「中華民國94年1 月7 日刑法修正施行後，刑法分
    則編所定罰金之貨幣單位為新臺幣。94年1 月7 日刑法修正
    時，刑法分則編未修正之條文定有罰金者，自94年1 月7 日
    刑法修正施行後，就其所定數額提高為30倍。」是95年7 月
    1 日後，刑法第277 條第1 項之實質內容為：傷害人之身體
    或健康者，處3 年以下有期徒刑、拘役或新臺幣3 萬元以下
    罰金。前開罰金刑並依罰金罰鍰提高標準條例第1 條但書規
    定，不再適用罰金罰鍰提高標準條例第1 條前段提高其罰金
    數額之規定。經比較刑法施行法第1 之1 條增訂前後刑法第
    277 條第1 項之實質內容，因增訂前依現行法規所定貨幣單
    位折算新臺幣條例第2 條規定，前開條文所定金額之貨幣單
    位均為元，應以新臺幣之3 倍折算。故刑法施行法第1 條之
    1 增訂前後，刑法第27 7條第1 項之實質內容相同，對於被
    告並無有利或不利之別。
(三)按「共同正犯之成立，祇須具有犯意之聯絡，行為之分擔，
    既不問犯罪動機起於何人，亦不必每一階段犯行，均經參與
    」；又「共同實施犯罪行為，在合同意思範圍內，相互利用
    他人之行為，以達其犯罪之目的，原不必每一階段均參與，
    祇須分擔犯罪行為之一部，即應對於全部所發生之結果共同
    負責，又共同正犯之意思聯絡，不限於事前有所協議，於行
    為當時，基於相互之認識，以共同犯罪之意思參與者，亦無
    礙於共同正犯之成立」，最高法院34年度上字第862 號判例
    意旨及同院90年度台上字第5357號判決意旨可資參照。查被
    告丁○○、庚○○、丙○○、己○○、壬○○、戊○○見被
    告辛○○與甲○○互毆，竟先後加入，分別與辛○○或甲○○共同毆打對方，自係以自己共同犯罪之意思而為，應屬共
    同正犯甚明。被告丁○○、庚○○與甲○○就傷害辛○○行
    為部分，被告丁○○與甲○○就傷害丙○○行為部分及被告
    己○○、丙○○、辛○○、壬○○與戊○○等就傷害甲○○
    行為部分，分別有犯意聯絡及行為分擔，均為共同正犯。而
    被告行為後，刑法於95年7月1日修正施行，刑法第28條之文
    字雖有修正，惟無有利、不利被告之情形，應適用裁判時即
    修正後刑法第28條之規定，論以共同正犯。
(四)刑之酌科：
  1.本院審酌被告渠等犯罪動機、目的，僅身體碰撞之細故，竟
    夥同多人以互毆之方式解決，致使告訴人受有上揭傷害，漠
    視他人生命安全，並其素行、生活狀況、智識程度及被告7
    人犯後均否認犯行，於本院審理時仍掩飾對己不利之部分事
    實，未據實陳述之態度等一切情狀，分別量處如主文所示之
    刑。
  2.按易刑處分，即易科罰金之折算標準、易服勞役之折算標準
    及期限，於新法施行後，亦應為新舊法律之比較適用（最高
    法院95年度第八次刑事庭會議決議三(二)參照）。查被告行為
    後，刑法第41條、第42條規定業於94年1 月7 日經三讀修正
    ，於94年2 月2 日經總統公布，並自95年7 月1 日起開始施
    行。被告庚○○行為時之刑法第41條第1 項前段規定：「犯
    最重本刑為5 年以下有期徒刑以下之刑之罪，而受6 個月以
    下有期徒刑或拘役之宣告，因身體、教育、職業、家庭之關
    係或其他正當事由，執行顯有困難者，得以1 元以上3 元以
    下折算1 日，易科罰金。」又修正前罰金罰鍰提高標準條例
    第2 條（於95年7 月1 日修正刪除）規定，就其原定數額提
    高為100 倍折算1 日，則本件被告行為時之易科罰金折算標
    準，最高得以銀元300 元折算1 日，經折算為新臺幣後，應
    以新臺幣900 元折算為1 日。惟95年7 月1 日施行之刑法第
    41 條 第1 項前段則規定：「犯最重本刑為5 年以下有期徒
    刑以下之刑之罪，而受6 個月以下有期徒刑或拘役之宣告者
    ，得以新臺幣1,000 元、2,000 元或3,000 元折算1 日，易
    科罰金。」比較修正前後之易科罰金折算標準，以修正前之
    規定，較有利於被告庚○○，是就被告庚○○所處拘役宣告
    刑，定易科罰金標準之諭知。至於被告丁○○、丙○○、己○○、辛○○、壬○○、戊○○經本院諭知處以罰金刑，其
    犯罪時，刑法第42條第2 項前段規定：「易服勞役以1 元以
    上3 元以下折算一日。」，易服勞役折算標準，據修正前罰
    金罰鍰提高標準條例第2 條前段規定，應就其原定數額提高
    為100 倍折算1 日，則本件被告丁○○、丙○○、己○○、
    辛○○、壬○○、戊○○行為時之易服勞役折算標準，應以
    銀元300 元折算1 日，即新台幣900 元折算1 日。惟被告行
    為後95年7 月1 日修正公布施行之刑法第42條第3 項前段規
    定：「易服勞役以新台幣一仟元、二仟元或三仟元折算一日
    。」，比較修正前後之易服勞役折算標準，以修正後之規定
    ，較有利於被告，依刑法第2 條第1 項後段從舊從輕規定，
    應適用修正後之刑法第42條第3 項前段規定，定其罰金刑折
    算易服勞役之標準，爰依此宣告之。
四、公訴意旨另以被告丁○○於上開時地持杓子毆打告訴人己○○成傷，認係觸犯刑法第277 條第1 項之普通傷害罪，依同
    法第287 條前段之規定，須告訴乃論。因告訴人己○○於96
    年4 月20日當庭撤回告訴，有刑事撤回告訴狀一份附卷可稽
    ，因起訴書認定此部分行為，與上開論罪部分之犯行具裁判
    上一罪關係，故不另為不受理判決之諭知。
據上論斷，應依刑事訴訟法第299 條第1 項前段，刑法第2 條第
1 項、第28條、第277 條第1 項、第42條第3 項前段，修正前刑
法第41條第1 項前段，刑法施行法第1 條之1 ，修正前罰金罰鍰
提高標準條例第2 條，判決如主文。
本案經檢察官方祥鴻到庭執行職務。
中　　華　　民　　國　　96　　年　　5 　　月　　4 　　日
                    刑事第五庭審判長法  官  周政達
                                    法  官  周群翔
                                    法  官  汪梅芬
以上正本證明與原本無異。
如不服本判決，應於判決送達後10日內，向本院提出上訴狀。
                                    書記官  張馨尹
中　　華　　民　　國　　96　　年　　5 　　月　　4 　　日
附錄本案論罪科刑法條全文:
刑法第277條第1項:
傷害人之身體或健康者，處 3 年以下有期徒刑、拘役或 1 千元
以下罰金。
